【裁判字號】    97,交聲,1384
【裁判日期】    971003
【裁判案由】    違反道路交通管理處罰條例聲明異議
【裁判全文】
臺灣桃園地方法院交通事件裁定        97年度交聲字第1384號
原處分機關  交通部公路總局新竹區監理所
異  議  人
即受處分人  甲○○原名許閔碩.
上列異議人即受處分人因違反道路交通管理處罰條例案件，對於
交通部公路總局新竹區監理所中華民國97年8 月1 日所為之處分
（原處分案號：桃監裁罰字第裁52-DB0000000號）及同年月19日
所為之處分（原處分案號：桃監裁罰字第裁52-DB0000000號），
聲明異議，本院裁定如下：
    主  文
原處分均撤銷。
甲○○駕車行經有燈光號誌管制之交岔路口闖紅燈，處罰鍰新臺
幣壹仟捌佰元，並記違規點數參點；又違反道路交通管理處罰條
例之行為，拒絕停車接受稽查而逃逸，處罰鍰新臺幣參仟元，並
記違規點數壹點。
    理  由
一、按汽車駕駛人，行經有燈光號誌管制之交岔路口闖紅燈者，
    ，處新臺幣（下同）1,800 元以上5,400 元以下罰鍰，道路
    交通管理處罰條例第53條定有明文。又按汽車駕駛人，駕駛
    汽車有違反該條例之行為，經交通勤務警察或依法令執行交
    通稽查任務人員制止時，不聽制止或拒絕停車接受稽查而逃
    逸者，除按各該條規定處罰外，處3,000 元以上6,000 元以
    下罰鍰，同條例第60條第1 項亦有明文規定。
二、次按汽車駕駛人闖紅燈或不服指揮稽查而逃逸，當場不能或
    不宜攔截製單舉發者，得對汽車所有人逕行舉發處罰；前項
    逕行舉發，應記明車輛牌照號碼、車型等可資辨明之資料，
    查明汽車所有人姓名或名稱、住址後，製單舉發處罰之，此
    觀同條例第7 條之2 第1 項第1 款、第4 款、第2 項規定自
    明。而逕行舉發違反道路交通管理事件，經汽車所有人依通
    知單之應到案日期前到案，並告知違規駕駛人姓名、身分證
    統一編號及住址者，處罰機關應即另行通知違規駕駛人到案
    依法處理；逾應到案日期，處罰機關應依前開條例第85條第
    3 項規定處罰該汽車所有人，違反道路交通管理事件統一裁
    罰基準及處理細則第24條亦有明文。從而，汽車駕駛人違反
    道路交通管理事件，為警當場攔停者，處罰機關固應對汽車
    駕駛人為處罰，然如舉發單位並未當場攔停，而係依前開條
    例第7 條之2 第1 項第1 款、第4 款規定逕行舉發者，此際
    舉發機關僅能依該條第2 項規定，對汽車所有人掣單舉發，
    倘經舉發之汽車所有人在舉發通知單所載應到案日期前到案
    ，並告知處罰機關該違規駕駛人姓名、身分證統一編號及住
    址者，處罰機關應即另依前開處理細則第24條規定，處罰該
    違規駕駛人；惟倘汽車所有人未於應到案日期前到案，或雖
    於應到案日期前到案，而未告知處罰機關實際之違規駕駛人
    者，處罰機關仍應依道路交通管理處罰條例第85條第3 項：
    「本條例關於車輛駕駛人之處罰，如應歸責於車輛所有人者
    ，處罰車輛所有人」之規定，處罰汽車所有人。而所謂汽車
    ，依同條例第3 條第8 款規定，包括機器腳踏車。
三、本件原處分機關交通部公路總局新竹區監理所係以：異議人
    即受處分人（下稱異議人）甲○○所有之車號AW7-255 號重
    型機車，於民國97年7 月4 日中午12時30分許，沿桃園縣桃
    園市○○路往高速公路交流道方向，行經該路段與鎮安街口
    設有燈光號誌管制之交岔路口時，闖紅燈直行春日路，適舉
    發單位桃園縣政府警察局桃園分局大樹派出所員警乙○○正
    在上開路段執行交通稽查勤務，因見上開機車駕駛人違規後
    即指揮示意停車受檢，詎該駕駛人見狀，竟拒絕停車接受稽
    查，並隨即左轉入安樂街逃逸。嗣經乙○○記下該機車車牌
    號碼，查明機車所有人為異議人後，逕行以異議人所有上開
    機車有違反前揭道路交通管理處罰條例第53條及第60條第1
    項規定之行為製單舉發，並將舉發通知單送達異議人後，異
    議人雖於舉發通知單上所載應到案日期即97年8 月14日前之
    97年7 月21日向原處分機關提出申訴，惟並未告知違規駕駛
    人之姓名及年籍，經原處分機關函請舉發單位調查結果，仍
    認異議人所有之上開機車確有前開違規行為，原處分機關乃
    於97年8 月1 日及同年月19日，分別依前揭道路交通管理處
    罰條例第53條、第60條第1 項、違反道路交通管理事件統一
    裁罰基準及處理細則第43條、第44條、第67條暨違反道路交
    通管理事件統一裁罰標準表之規定，就異議人所有之上開機
    車闖紅燈及逃逸之行為，各裁處異議人罰鍰1,800 元及3,00
    0 元等語。
四、聲明異議意旨略以：異議人係在位於台北縣鶯歌鎮中湖地區
    之台溢實業股份有限公司（下稱台溢公司）擔任現場技師，
    上班時間為上午8 時至下午5 時，故異議人於上開時間係在
    公司上班，並未騎車行經前述地點，又本件舉發員警於舉發
    時並未拍攝照片作為佐證，故異議人認為員警應是看錯車號
    云云。
五、經查：
    (一)異議人所有之上開機車於前揭時、地確有闖紅燈及拒絕停
      車接受稽查而逃逸等違規行為而為警舉發之事實，業據證
      人即本件舉發員警乙○○於本院審理中到庭結證稱：本件
      交通違規係由伊所舉發，伊於當日中午12時至下午2 時係
      在服「路暢專案」勤務，執勤路段係在春日路與萬壽路口
      至春日路與中山東路口，因為在春日路與鎮安街口至春日
      路與安樂街口間有設置一巡邏箱，故伊並騎車前往簽到，
      當伊簽到完畢準備離開時，就看到伊後方也就是春日路與
      鎮安街口有一部車號為AW7-255 號之機車直行春日路闖紅
      燈，係往交流道方向行駛，伊見狀就站到慢車道舉手攔車
      ，伊當時也有穿反光背心，但上開機車在還未行駛至伊所
      站立之地點時就直接左轉安樂街，伊就記下該部機車之車
      號，並舉發該部機車闖紅燈及不服取締等語明確（參見本
      院卷第28頁），並有桃園縣政府警察局97年7 月4 日桃警
      局交字第DB0000000 、DB0000000 號舉發違犯道路交通管
      理事件通知單各1 紙附卷可據（參見本院卷第19頁）。
    (二)至異議人雖以前揭情詞置辯，並提出台溢公司出勤表影本
      1 紙以資為證（參見本院卷第35頁）。惟查，異議人所有
      之上開機車於前揭時、地確有闖紅燈及拒絕停車接受稽查
      而逃逸之事實，已據證人乙○○於本院審理中結證無訛，
      業如前述，而證人乙○○雖為本件舉發員警，惟其到庭所
      陳述之上開舉發經過，經查尚無違反經驗或論理法則之處
      ，且遍查本件卷存證據資料，亦無任何積極證據足以證明
      其所述虛偽，亦無足可顯信其陳述不可採之品性證據或前
      科證據存在，自不得僅因其為本件開單舉發異議人之員警
      ，即遽予否認其上開證述之可信性，況證人乙○○與異議
      人間素昧平生，並無仇隙，而警員執行公務時，本身即受
      有行政懲處責任之監督，且其到庭具結作證，更係以刑事
      責任擔保其證言之真實性。從而，證人乙○○之前揭結詞
      應堪採信確屬實情。又查，證人乙○○於本院審理中既結
      證稱：伊當天因為在注意看上開機車之車牌號碼，所以對
      於該部機車之顏色及廠牌並沒有印象，伊只記得駕駛人是
      20多歲之年輕男生，有戴安全帽，但也因為該騎士有戴安
      全帽，所以伊無法確認是否為在庭之異議人，不過伊可以
      確認伊並未記錯車號，因為伊兩眼視力都是1.2 ，而春日
      路與鎮安街口距離春日路與安樂街口很近，大約50公尺，
      上開機車又是直接騎過伊的面前，所以伊不會看錯車號，
      況且在不服取締駕車逃逸之案件，伊會特別注意車牌號碼
      ，確認沒有看錯才會開單，而本件伊是當場直接記下車號
      ，之後回到派出所也有將車號記載在工作記錄簿上等語綦
      詳（參見本院卷第28至30頁），並有其上確有載明上開機
      車車號之桃園縣政府警察局員警工作紀錄簿影本1 紙（參
      見本院卷第33頁）及舉發現場照片2 幀（參見本院卷第34
      頁）附卷可稽，是衡酌證人乙○○於舉發本件交通違規事
      件時，其所站立之位置、目睹之距離、取締之動機、當時
      之視力及注意力、當日天候燈光視線等節，佐以異議人於
      本院審理中亦自承：伊在上班期間不可以外出，但中午12
      時至下午1 時有休息時間，中午休息時間可以外出；從伊
      上班的地點到桃園市○○路與鎮安街口騎車須費時約20分
      鐘等語（參見本院卷第26、27頁），益證證人乙○○於舉
      發本件交通違規時，並無辨識或記憶車號錯誤之情形。
    (三)再者，本件異議人前揭駕車行經有燈光號誌管制之交岔路
      口而闖紅燈並拒絕停車接受稽查而逃逸等交通違規行為，
      如有監視錄影器錄影或拍照存證之物證資料，固可免除不
      必要之爭議，然員警執行交通勤務，依法並未要求就任何
      違規事項均必須錄影或拍照存證，此觀道路交通管理處罰
      條例第7 條之2 亦規定在當場不能或不宜攔截舉發之情況
      下，可逕行舉發之意旨即明，且因此等違規情事均發生於
      一剎那之間，除非恰有錄影設備或得拍攝快速移動畫面之
      照相設備，否則要求值勤警員或舉發機關需緊急錄影或拍
      照後以此為證，未免與執行勤務之實況相悖，並難以實行
      ，故於因無法及時攝影取證之情況下，如無其他證據顯示
      舉發員警有誤認或故意構陷之情事時，尚難以舉發員警無
      法提出其他證據佐證，即認其所述不可採信，否則該未裝
      設科學儀器之路段，豈非陷入駕駛人得任意違規之狀態，
      自非妥適。而本件舉發員警乙○○於本院審理中亦結證稱
      ：因為伊當天不是定點取締，而是路段沿線取締併排或其
      他交通違規，且本件闖紅燈是突然發生，所以伊來不及照
      相或錄影等語（參見本院卷第31頁），足見證人乙○○於
      取締本件交通違規時，確有因情況急迫而無法及時攝影取
      證之情形。是以，本件固除證人即本件查獲員警乙○○之
      前揭結詞外，別無舉發照片或其他證據以直接證明異議人
      有前揭交通違規行為，然異議人前揭違規行為，既已據證
      人乙○○於本院審理中結證明確，異議人於此亦未能提出
      上開證人有誤認或故意構陷之具體事證，復有桃園縣政府
      警察局員警工作紀錄簿影本及舉發現場照片等間接證據足
      佐，是縱裁決機關僅能由舉發員警證明異議人之違規行為
      ，而未能提出照片或其他證據證明，亦難認其未盡舉證責
      任，而遽認裁決機關之處分為不當，是異議人指稱並無佐
      證證明其有上開交通違規行為云云，亦殊無足採。
    (四)末查，異議人辯稱其於上開時間並未騎車行經前述地點乙
      節，縱令屬實，然異議人於本院審理中既自承上開機車係
      供其平日上下班使用等語（參見本院卷第27頁），而未有
      隻字片語提及該機車曾有失竊之情形，衡情當日騎乘該機
      車行經上開地點之人，如非異議人本人，亦必係經其同意
      使用該車之人，異議人理應知悉其確實身份，惟異議人於
      收受舉發通知單向原處分機關申訴時，並未表明係第三人
      使用其機車並將該違規駕駛人之姓名、身分證統一編號及
      住址告知原處分機關，以供原處分機關另依法處罰該違規
      駕駛人，有交通違規陳述單及查詢單1 紙附卷可參（參見
      本院卷第20頁），揆諸前揭違反道路交通管理事件統一裁
      罰基準及處理細則第24條、道路交通管理處罰條例第85條
      第3 項之規定，自屬可歸責於異議人，是以原處分機關乃
      處罰該機車所有人即異議人，於法亦無不合。準此，異議
      人此部分之辯詞，亦無足為有利異議人之認定。
    (五)綜此，本件事證明確，異議人所有之上開機車確有於前揭
      時、地闖紅燈及拒絕停車接受稽查而逃逸之違規行為，均
      洵堪認定。
六、綜上所述，異議人所有之上開機車確有闖紅燈及拒絕停車接
    受稽查而逃逸之交通違規行為。從而，原處分機關依前揭道
    路交通管理處罰條例第53條、第60條第1 項、違反道路交通
    管理事件統一裁罰基準及處理細則第43條、第44條、第67條
    暨違反道路交通管理事件統一裁罰標準表之規定，各裁處異
    議人罰鍰1,800 元、3,000 元，均核無違誤。惟按汽車駕駛
    人，違反同條例第60條第1 項及第53條之規定者，除依原條
    款處罰鍰外，並應各予以記違規點數1 點及3 點，道路交通
    管理處罰條例第63條第1 項第3 款、第1 款分別定有明文；
    是原處分機關既認定本件異議人係違反同條例第53條第1 項
    及第60條第1 項之規定，則除處上開罰鍰外，自應併予記違
    規點數1 點及3 點，惟原裁決處分漏未處罰，於法自有未合
    ，且上開記點之處罰，係屬強制規定，無從減免。是本件異
    議人之異議雖無理由，惟原處分既有上開瑕疵，仍屬無可維
    持，自應由本院將原處分均撤銷，並仍以受處分人有違反道
    路交通管理處罰條例第53條第1 項及第60條第1 項之行為，
    應依同條例第63條第1 項第3 款、第1 款及違反道路交通管
    理事件統一裁罰基準及處理細則所訂之違反道路交通管理事
    件統一裁罰基準表等規定，裁處異議人如主文第2 項所示之
    罰鍰，並記違規點數3 點及1 點，以資適法。
據上論斷，應依道路交通案件處理法第第20條，道路交通管理處
罰條例第53條第1 項、第60條第1 項，裁定如主文。
中    華    民    國     97    年    10    月    3    日
                  交通法庭 法  官    陳振嘉
以上正本證明與原本無異。
如不服本裁定，應於收受送達後5 日內向本院提出抗告狀。
                                     伍幸怡
中    華    民    國    97    年    10    月    3     日


司法院資訊處製作；財團法人民間司法改革基金會備份。
